【裁判字號】    95,訴,2659
【裁判日期】    951207
【裁判案由】    強盜
【裁判全文】
臺灣板橋地方法院刑事判決              95年度訴字第2659號
公  訴  人  臺灣板橋地方法院檢察署檢察官
被      告  乙○○
指定辯護人  本院公設辯護人  丁○○
上列被告因強盜案件，經檢察官提起公訴（九十五年度偵字第一
九四三九號），本院判決如下：
    主    文
乙○○攜帶兇器竊盜，因防護贓物及脫免逮捕，而當場施以強暴
，累犯，處有期徒刑柒年拾月。扣案之螺絲起子壹把沒收之。
    犯罪事實
一、乙○○有多次竊盜前科，最次一次於民國九十四年間，經本
    院以九十四年度簡字第四八八七號判處有期徒刑五月，如易
    科罰金，以銀元三百元折算一日確定，於九十五年三月四日
    入監服刑，甫於九十五年八月三日執行徒刑完畢並於翌日釋
    放出監（於本案構成累犯）。詎猶不知悔悟，竟意圖為自己
    不法之所有，基於竊盜之犯意，於九十五年八月十三日上午
    三時十分許，攜帶其所有客觀上具有危險性而可供兇器使用
    之螺絲起子一把，前往位於臺北縣三峽鎮○○路三一六號三
    鶯加油站，趁該加油站員工甲○○、丙○○未注意之際，徒
    手開啟架設在第一加油島上之收銀機，竊取其內之現金共計
    新臺幣（下同）一萬一千五百元，得手後置於其所穿著之褲
    子口袋內，並往對向車道方向逃逸，適為甲○○發現上情，
    乃與丙○○一同尾隨追捕，迄至臺北縣三峽鎮○○路三六巷
    八號旁時將攔下乙○○，並要求乙○○歸還竊得之款項，詎
    乙○○為防護贓物及脫免逮捕，竟假意從口袋內掏東西，佯
    裝欲交還所竊現金，以鬆懈甲○○、丙○○之防備後，即以
    左手持前開螺絲起子朝甲○○及丙○○揮舞，因而劃傷甲○○之頸部及丙○○之左手臂，並導致甲○○、丙○○跌倒在
    地，造成甲○○受有頸部撕裂傷、背部擦傷等傷害，丙○○
    則受有身體多處擦傷。嗣於同日時十五分許，為警據報趕往
    現場捕獲乙○○，並在其身上起出其竊得之現金一萬一千五
    百元（業經丙○○立據領回）及前開螺絲起子一把。
二、案經甲○○、丙○○訴由臺北縣政府警察局三峽分局報請臺
    灣板橋地方法院檢察署檢察官偵查起訴。
    理    由
一、證據能力方面
  (一)按被告以外之人於審判外之言詞或書面陳述，除法律有規定
    者外，不得作為證據。又被告以外之人於審判外之陳述，經
    當事人於審判程序同意作為證據，法院審酌該言詞陳述或書
    面陳述作成時之情況，認為適當者，亦得為證據。當事人、
    代理人或辯護人於法院調查證據時，知有第一百五十九條第
    一項不得為證據之情形，而未於言詞辯論終結前聲明異議者
    ，視為有前項之同意，刑事訴訟法第一百五十九條第一項及
    第一百五十九條之五分別定有明文。查卷附之贓物認領保管
    單一紙及財團法人恩主公醫院出具之診斷證明書二份，雖係
    被告以外之人於審判外所為之書面陳述，惟被告乙○○及其
    辯護人於本院準備程序中，就前開證據之證據能力已表示「
    沒有意見」，且迄未於本案言詞辯論終結前聲明異議，本院
    審酌前開證據經核無違法取證或證明力顯然過低之情事，依
    各該陳述作成時之狀況，並無不適當之情形，因認得為證據
    。
  (二)又卷附採證照片十二幀均係警察機關利用攝影器材拍攝本案
    案發現場、告訴人二人之身體以及查扣物品，以紀錄案發現
    場狀況、告訴人受傷情形以及扣案物品之原貌，並非透過人
    之意思活動予以傳達之證據，屬「非供述證據」，自無刑事
    訴訟法第一百五十九條第一項關於「傳聞法則」規定之適用
    ，且核無違法取證之情事，亦與本案被告所涉準強盜犯行具
    有關連性，自有證據能力。
二、經查，被告對於在前述時間及地點，攜帶其所有之螺絲起子
    一把，趁告訴人甲○○、丙○○未注意之際，徒手竊得置於
    加油站第一加油島收銀機內之現金一萬一千五百元，得手後
    旋往對向車道逃逸，惟經告訴人二人在後追捕並在上揭地點
    攔下後，復以左手持前開螺絲起子朝渠二人揮舞，因而劃傷
    告訴人甲○○之頸部及告訴人丙○○之左手臂，並導致告訴
    人甲○○、丙○○跌倒在地，造成告訴人甲○○受有頸部撕
    裂傷、背部擦傷等傷害，告訴人丙○○則受有身體多處擦傷
    等事實，迭於警詢、偵查中及本院訊問暨審理時直承不諱（
    見臺灣板橋地方法院檢察署九十五年度偵字第一五四三九號
    偵查卷第六頁至第八頁及第四一頁至第四二頁、本院九十五
    年十月二日準備程序筆錄及同年十一月二十三日審判筆錄）
    ，並經證人即告訴人甲○○於本院審理時具結證述綦詳（見
    本院九十五年十一月二十三日審判筆錄），且有贓物認領保
    管單一紙、財團法人恩主公醫院出具之診斷證明書二份、採
    證照片十二幀附卷可稽（見同上偵查卷第十八頁、第二四頁
    、第二五頁、第二九頁至第三四頁）。惟被告否認有何準強
    盜犯行，辯稱：伊不是為防護贓款，是告訴人二人先毆打伊
    ，伊才拿螺絲起子戳渠等云云，辯護人亦為被告辯護稱：被
    告因遭告訴人二人攻擊，始拿出螺絲起子防衛自身安全，其
    所為並不該當於準強盜罪之構成要件云云。然查，證人甲○○於本院審理時證稱：伊等為了要制伏被告，所以才抓住渠
    ，用拳頭打渠，讓渠不要跑掉，丙○○叫渠還錢，渠就假裝
    在口袋內掏東西，左手拿螺絲起子朝伊等揮，在被告拿螺絲
    起子出來攻擊伊等後，伊等就和渠保持距離等情屬實（見本
    院九十五年十一月二十三日審判筆錄），顯見被告因遭告訴
    人甲○○、丙○○逮獲後，為掙脫逃逸，始持螺絲起子朝其
    二人揮舞，且其經告訴人二人要求交還所竊款項時，猶將手
    伸入口袋內假裝掏錢，實則以螺絲起子朝其二人攻擊，更有
    拒絕交還金錢、防護所竊贓款之企圖。況被告於警詢時已自
    承：「（問：經調查二名加油站員工表示，當他們將你攔下
    時，曾要你把偷的錢拿出來交還，你為何當時不將錢拿出來
    交還被害人？）我不想拿出來」等語無訛（見同上偵查卷第
    七頁反面），復於偵查中供稱：「（問：為何持螺絲起子揮
    砍被害人？）我希望逃跑，而且不希望交出一萬一千五百元
    」等語明確（見同上偵查卷第四二頁）。是其嗣改稱：伊係
    遭告訴人毆打，才持螺絲攻擊渠等，並非為防護贓物或脫免
    逮捕云云，無非事後卸責之詞，不足採信。綜上，本案事證
    明確，被告犯行堪以認定，應予依法論罪科刑。
三、按刑法第三百二十一條第一項第三款之攜帶兇器竊盜罪，係
    以行為人攜帶兇器竊盜為其加重條件，此所謂兇器，其種類
    並無限制，凡客觀上足對人之生命、身體、安全構成威脅，
    具有危險性之兇器均屬之，且祇須行竊時攜帶此種具有危險
    性之兇器為已足，並不以攜帶之初有行兇之意圖為必要，最
    高法院七十九年臺上字第五二五三號判例意旨參照。查被告
    所持螺絲起子，長約十三公分，前端為一字型，且係鐵製材
    質，有該螺絲起子照片一幀存卷供參（見同上偵查卷第三四
    頁），且被告確以之劃傷告訴人甲○○之頸部及告訴人丙○○之左手臂，已如前述，則前開螺絲起子自屬足以殺傷人生
    命、身體之器械，顯為具有危險性之兇器。是被告攜帶該螺
    絲起子前往竊取加油站內之現金，復為防護贓物及脫免逮捕
    ，再持之朝尾隨前來追捕之告訴人甲○○、丙○○，並導致
    渠等受傷，核其所為，係犯刑法第三百三十條、第三百二十
    九條之攜帶兇器準強盜罪。被告雖於竊取前開現金後，因防
    護贓物及脫免逮捕而當場施以強暴，導致告訴人甲○○、丙○○受傷，然尚無積極證據足認被告另有傷害他人身體之故
    意，是告訴人二人所受傷害自屬被告施以強暴行為之當然結
    果，故不另論普通傷害罪。又被告前於九十四年間因竊盜案
    件，經本院以九十四年度簡字第四八八七號判處有期徒刑五
    月，如易科罰金，以銀元三百元折算一日確定，於九十五年
    三月四日入監服刑，甫於九十五年八月三日執行徒刑完畢並
    於翌日釋放出監，有臺灣高等法院被告前案紀錄表一件在卷
    足憑，其於五年以內再故意犯本案有期徒刑以上之罪，為累
    犯，應依刑法第四十七條第一項規定加重其刑。爰審酌被告
    甫於九十五年八月四日服刑完畢出監，竟於同年月十三日再
    起意竊取財物，詎其於事跡敗露後，又持螺絲起子攻擊前來
    圍捕之告訴人致傷，除造成被害人財產損失外，亦危及告訴
    人之生命、身體安全，並嚴重破壞社會秩序，惡性非輕，而
    其犯罪後又僅坦承刑罰較輕之竊盜罪行，對於其為防護贓物
    及脫免逮捕而對告訴人二人施以強暴之行為，猶飾詞否認，
    態度非佳，兼衡其犯罪動機、目的、所竊財物價值、智識程
    度（國中畢業）等一切情狀，量處如主文所示之刑，以資懲
    儆。
四、扣案之螺絲起子一把，係被告所有供犯罪所用之物，業據其
    陳明屬實（見同上偵查卷第四一頁至第四二頁），應依刑法
    第三十八條第一項第二款沒收之。
據上論斷，依刑事訴訟法第二百九十九條第一項前段，刑法第三
百二十九條、第三百三十條第一項、第四十七條第一項、第三十
八條第一項第二款，判決如主文。
本案經檢察官張瑞娟到庭執行職務。
中    華    民    國    95    年    12    月    7     日
                  刑事第七庭審判長法  官  胡  堅  勤
                                  法  官  李  君  豪
                                  法  官  王  瑜  玲
上列正本證明與原本無異。
如不服本判決，應於判決送達後10日內向本院提出上訴狀（應附
繕本），上訴於臺灣高等法院。
中    華    民    國    95    年    12    月    8     日
                                  書記官  黃  頌  棻
附錄本案論罪科刑法條全文：
中華民國刑法第三百二十九條
（準強盜罪）
竊盜或搶奪，因防護贓物、脫免逮捕或湮滅罪證，而當場施以強
暴脅迫者，以強盜論。
中華民國刑法第三百三十條
（加重強盜罪）
犯強盜罪而有第三百二十一條第一項各款情形之一者，處七年以
上有期徒刑。
前項之未遂犯罰之。
中華民國刑法第三百二十一條
（加重竊盜罪）
犯竊盜罪而有左列情形之一者，處六月以上、五年以下有期徒刑
：
一  於夜間侵入住宅或有人居住之建築物、船艦或隱匿其內而犯
    之者。
二  毀越門扇、牆垣或其他安全設備而犯之者。
三  攜帶兇器而犯之者。
四  結夥三人以上而犯之者。
五  乘火災、水災或其他災害之際而犯之者。
六  在車站或埠頭而犯之者。
前項之未遂犯罰之。


司法院資訊處製作；財團法人民間司法改革基金會備份。
